臺灣臺南地方法院民事判決　九十二年訴字第八六九號
　　原　　　告　乙○○
　　被　　　告　甲○○
右當事人間請求損害賠償事件，經刑事庭移送前來，本院於民國九十三年四月二十一
日言詞辯論終結日期，判決如左：
    主      文
被告應給付原告新台幣陸拾萬肆仟肆佰貳拾元，及自民國九十二年四月五日起至清償
日止，按週年利率百分之五計算之利息。
原告其餘之訴駁回。
訴訟費用由被告負擔三分之二；餘由原告負擔。
本判決原告勝訴部分於原告以新台幣貳拾萬元為被告供擔保後，得假執行。
原告其餘假執行之聲請駁回。
    事      實
甲、原告方面：
一、聲明：被告應給付原告新台幣（下同）九十八萬五千八百七十六元，及自起訴狀
    繕本送達翌日起至清償日止，按年息百分之五計算之利息，並願供擔保以代釋明
    請求宣告假執行。
二、陳述：
（一）民國九十一年九月十七日下午二時許，在台南市○○區○○路四六０號前，被
      告夥同十餘名不詳姓名成年男子，基於傷害及妨害自由之故意，由被告在旁指
      揮，其餘同夥分持鐵棒、木棒、電擊棒等，共同毆打原告，使原告受有四肢多
      處瘀青、右橈骨骨折、左尺骨、第五掌骨骨折等傷害，嗣復欲共同強押原告前
      往他處，幸警方聞訊前來，被告等始未得逞。被告涉犯刑法傷害罪，業經本院
      台南簡易庭以九十二年度南簡字第二八八號判處有期徒刑六月確定在案，為此
      本於侵權行為之法律關係，請求被告賠償下列損害：
    (1)醫藥費一萬四千四百二十元。
    (2)減少勞動能力損失四十七萬一千四百五十六元：
      原告受傷前在安立潔實業有限公司擔任機械維修工作，每月平均所得為三萬九
      千二百八十八元，因受本件傷害，在家復健休養一年，損失共計四十七萬一千
      四百五十六元。
    (3)精神慰撫金五十萬元：
      原告因本件飛來橫禍，除身體受傷不輕，亦飽受驚嚇，對當日被圍毆、強押之
      情境，仍歷歷在目，難以忘懷，精神上受有難以彌補之創痛喪，故請求精神慰
      撫金五十萬元。
（二）對被告抗辯之陳述：那天被告帶來的人中有二個年輕人跟著被告到我旁邊，被
      告問我認不認識他，我說認識，他們就用木棍從我後面打我的頭。我以前與被
      告並無過節。當時另有楊文忠、歐旺洲在場可資證明。
三、證據：提出驗傷診斷書、診斷證明書、各類所得扣繳憑單、在職證明書、被告戶
    籍謄本各一件、醫療費用清單二張（均影本）為證。
乙、被告方面：
一、聲明：駁回原告之訴。
二、陳述：那天我有去找原告，但沒有帶人去，當天我只是跟原告講話而已，沒有動
    手打原告。原告有與別人吵架、打架，但那時我已經走了，我也不認識那些人。
丙、本院依職權調閱本院九十二年度南簡字第二八八號刑事案卷，及函查兩造之財產
    與所得資料、原告受傷復原所需期間、原告領取薪資之情形等。
    理      由
一、本件原告起訴主張被告於九十一年九月十七日下午二時許，在台南市○○區○○
    路四六０號前，夥同多名不詳姓名男子，由被告在旁指揮，其餘同夥或持鐵棒，
    或持木棒、電擊棒等，共同毆打原告，使原告受有四肢多處瘀青、右橈骨骨折、
    左尺骨、第五掌骨骨折等傷害，業經原告提出與其所述相符之驗傷診斷書、診斷
    證明書各一張為證，堪信原告確於九十一年九月十一日遭人毆打成傷。又據證人
    即原告之同事楊文忠於九十二年一月十日經台灣台南地方法院檢察署檢察官訊問
    時，證稱：「九十一年九月十七日上午十點，在安平路四六０號前，我們剛修完
    漁船引擎，在那邊聊天，當時有我、乙○○及歐旺洲在場，這時歹徒開二台車到
    場，其中一個年紀較老的人下車問告訴人（即原告）說『是否認識我』，乙○○
    答『見過』，這時其餘的年輕人就一蜂而上，手持木棍、電擊棒毆打乙○○。」
    、「（甲○○當時有無參與毆打？）沒有，他只在旁觀看。」等語；證人即南榮
    船外機染料行負責人歐旺洲於九十二年一月二十五日經台灣台南地方法院檢察署
    檢察官訊問時，證稱：「當時我在店內，當天我有一個朋友機車壞掉，告訴人（
    即原告）剛好來幫忙修理，修理完畢在樹下聊天，這時被告甲○○就是卷內口卡
    的那個人帶一堆年輕人，手持鐵管、電擊棒，毆打告訴人，甲○○並沒有出手毆
    打。」等語，有各該訊問筆錄影本在卷可稽，該等證人所述情節大致相符，且查
    無顯有不可信之情況，則被告辯稱其未曾出手毆打原告，固屬實情。然查原告既
    自承當天確曾去找原告，並與原告講話，且據證人所述，其與毆打原告者係同時
    到場，於原告遭人毆打時，復在旁觀看，依此情狀研判，原告主張下手毆打者係
    受被告指揮一節，即非不可採信。
二、按「數人共同不法侵害他人之權利者，連帶負損害賠償責任﹔不能知其中孰為加
    害人者，亦同。造意人及幫助人，視為共同行為人。」，民法第一百八十五條定
    有明文。本件雖無證據可供證明被告唆使他人毆打原告之動機，然依上開法律規
    定，其唆使他人毆打原告成傷，仍視為共同行為人，自應負共同侵權行為之損害
    賠償責任，原告本於侵權行為之法律關係請求其賠償，自屬有據。
三、次按因故意或過失不法侵害他人權利者，負損害賠償責任；不法侵害他人之身體
    或健康者，對於被害人因此喪失或減少勞動能力，或增加生活上之需要時，應負
    損害賠償責任。不法侵害他人之身體、健康者，被害人雖非財產上之損害，亦得
    請求賠償相當之金額，民法第一百八十四條第一項前段、第一百九十三條第一項
    、第一百九十五條第一項前段分別定有明文，茲就原告請求被告賠償之各項損害
    審酌如下：
（一）醫療費一萬四千四百二十元部分：
      原告主張其因遭毆打受傷，支出醫療費用一萬四千四百二十元，業據提出台南
      市立醫院住院費用清單二張為證，此等支出自屬身體健康遭受不法侵害所增加
      生活上之需要，應予准許。
（二）勞動能力損失四十七萬一千四百五十六元：
      原告主張其受傷前在安立潔實業有限公司擔任機械維修工作，業據提出九十一
      年二月至十二月之所得扣繳憑單，及該公司出具之在職證明各一紙在卷可憑。
      且據台南市立醫院函覆稱：乙○○先生係骨折受傷，兩手均鋼板剛釘固定，骨
      折癒合前無法負重，約需半年才可漸漸開始工作（參照卷附談南市立醫院復函
      ）。依上開醫院復函可信原告因受遭毆傷，完全喪失工作能力之期間至少達六
      個月，嗣後始能漸漸回復工作能力。本院斟酌原告所從事者乃係耗費體能之粗
      重工作，所受右橈骨骨折、左尺骨、第五掌骨骨折等傷害，於癒合後，為免舊
      傷復發，自仍須相當期間之休養，始能完全回復正常之工作能力，故其請求一
      年期間喪失勞動能力之損失，非無可採。又據安立潔公司函覆稱：原告於九十
      一年十二月三十一日離職；於九十一年九月至十二月受傷期間正常領薪資（九
      至十月因受傷休養，但本公司仍正常發給薪資），但受傷後其工作性質更改為
      機動性現場派供工作；每月薪資為三萬元（參照卷附該公司復函）。則原告於
      九十一年九月至十二月之期間，雖然喪失勞動能力，既仍正常領取薪資，即未
      受有損害。故扣除上開四個月部分，原告僅得請求八個月之損失，以每月三萬
      元計算，共計二十四萬元。從而，原告之請求，在此金額內，應予准許，其超
      過之部分，不應准許。
 (三) 原告請求精神慰撫金五十萬元部分：
      原告遭人毆打而受有四肢多處瘀青、右橈骨骨折、左尺骨、第五掌骨骨折等傷
      害，於肉體及精神上自受相當之痛苦，經斟酌原告之年齡、所受傷害之情形，
      及被告無端唆使他人加害原告，惡性及侵害性均非輕微，暨兩造之身分、地位
      等各情狀，本院認原告之請求於三十五萬元之範圍內，尚屬相當，逾此數額之
      請求，為無理由。
四、末按給付有確定期限者，債務人自期限屆滿時起，負遲延責任；給付無確定期限
    者，債務人於債權人得請求給付時，經其催告而未為給付，自受催告時起，負遲
    延責任；其經債權人起訴而送達訴狀，或依督促程序送達支付命令，或為其他相
    類之行為者，與催告有同一之效力；民法第二百二十九條第一、二項分別定有明
    文。又遲延之債務，以支付金錢為標的者，債權人得請求依法定利率計算之遲延
    利息；但約定利率較高者，仍從其約定利率；而應付利息之債務，其利率未經約
    定，亦無法律可據者，週年利率為百分之五；亦為同法第二百三十三條第一項、
    及第二百零三條所明定。查本件原告請求被告應賠償之金額，並未定有給付之期
    限，則原告請求自起訴狀繕本送達被告之翌日起，即自九十二年四月五日起至清
    償日止，按週年利率百分之五計付遲延利息，並未逾上開規定之範圍，亦無不合
    。
五、綜上所述，原告本於侵權行為之法律關係，請求被告給付六十萬四千四百二十元
    ，及自九十二年四月五日起至清償日止，按週年利率百分之五計算之利息，洵屬
    有據，應予准許。其請求逾上開金額部分，即無理由，不應准許。原告陳明願供
    擔保聲請宣告假執行，就其勝訴部分，核無不合，爰酌定相當之擔保金額，併宣
    告之，就其敗訴部分，假執行之聲請失所附麗，應併予駁回。
六、據上論結，本件原告之訴一部為有理由，一部為無理由，依民事訴訟法第七十九
    條、第三百九十條第二項，判決如主文。
中　　　華　　　民　　　國　　九十三　　年　　　五　　　月　　  五　　  日
                                臺灣臺南地法院民事第三庭
~B法　　　官　杭起鶴
右為正本係照原本作成。
如對本判決上訴，須於判決送達後廿日內向本院提出上訴狀
中　　　華　　　民　　　國　　九十三　　年　　　五　　　月　　  五　　  日
~B法院書記官　蔡蘭櫻
